最  高  行  政  法  院  裁  定
111年度抗字第88號
抗  告  人  許之偉                                     

上列抗告人因與相對人臺北市政府勞動局間申請閱覽卷宗事件，
對於中華民國111年1月7日臺北高等行政法院110年度訴字第587
號裁定，提起抗告，本院裁定如下︰
　　主  文
抗告駁回。
抗告訴訟費用由抗告人負擔。
　　理  由
一、按抗告法院認抗告為不合法或無理由者，應為駁回抗告之裁
    定。
二、抗告人以權益保障為由，以民國109年12月28日檔案應用申
    請書向相對人申請閱覽、抄錄檔案，經相對人以110年1月11
    日北市勞資字第1096126387號函（下稱原處分）復抗告人略
    以：有關申請閱卷一節，相對人業以106年5月31日北市勞資
    字第10601586600號函說明，經訴願駁回後，抗告人提起行
    政訴訟，亦經臺北高等行政法院（下稱原審）駁回等語。抗
    告人不服原處分，提起訴願，遭決定駁回後，提起行政訴訟
    ，經原審110年度訴字第587號事件受理。抗告人於原審110
    年10月6日行準備程序時，具狀撤回上開訴訟，嗣後表示撤
    回訴訟為錯誤決定，聲請原審續行訴訟。經原裁定略以：抗
    告人未能於訴訟程序中具體指明其請求相對人提供之具體資
    料或文件為何，原審乃曉諭抗告人本件訴訟之必要性，並經
    抗告人當庭撤回訴訟，其所為撤回之意思表示，既非出於強
    暴、脅迫、恫嚇等不當方式而係本諸自由意志而為，則抗告
    人以其對法律不熟悉，無法適應及反應思維落後，經法院勸
    導後，始同意撤回訴訟等語為由，聲請續行訴訟，自無理由
    ，駁回抗告人之聲請。
三、抗告意旨略謂：原審法官不公，先以法律訴訟話語告知抗告
    人錯誤所在後，勸導抗告人承諾停止訴訟可退回三分之二訴
    訟費用，其雖非以強暴、脅迫、恫嚇不當方式脅迫抗告人，
    惟抗告人確係因準備程序庭法官以似是而非、法官職權威嚴
    、欺騙話術而為撤回訴訟之意思表示，原審法官勸導抗告人
    撤回訴訟以達到法院停止訴訟、官官相護目的，抗告人權益
    遭法官欺騙，本案應續行訴訟，以還抗告人公平等語。
四、本院查：
　㈠按行政訴訟法第113條規定：「(第1項)原告於判決確定前得
    撤回訴之全部或一部。但於公益之維護有礙者，不在此限。
    (第2項)前項撤回，被告已為本案之言詞辯論者，應得其同
    意。(第3項)訴之撤回，應以書狀為之。但於期日得以言詞
    為之。(第4項)以言詞所為之撤回，應記載於筆錄，如他造
    不在場，應將筆錄送達。(第5項)訴之撤回，被告於期日到
    場，未為同意與否之表示者，自該期日起；其未於期日到場
    或係以書狀撤回者，自前項筆錄或撤回書狀送達之日起，10
    日內未提出異議者，視為同意撤回。」同法第114條第1項規
    定：「行政法院就前條訴之撤回認有礙公益之維護者，應以
    裁定不予准許。」
　㈡行政訴訟之目的係保障人民權益，並確保國家行政權之合法
    行使中，於訴訟程序之設計上，人民主觀權利之保護與客觀
    法秩序之維持應併為考量，當事人對訴訟進行之處分權如有
    礙於客觀法秩序之維持，而於公益之維護有礙者，始例外不
    許原告撤回訴訟，否則訴之撤回係屬原告之自由，自屬當事
    人程序處分權之表現。又訴之撤回屬原告一方向法院所為之
    訴訟行為，若原告向行政法院為撤回起訴之意思表示，且其
    撤回符合上述法律規定之要件者，即生撤回之效力，訴訟繫
    屬即告消滅。原告撤回之意思表示既已生效，自不許其任意
    撤回該意思表示。
　㈢經查，抗告人係以其權益受損為由，向相對人提出檢舉，請
    求協助調查處理，復以相對人未依法行政，草率結案，乃向
    相對人申請閱卷，嗣以相對人拒絕其查驗原始證據，以發現
    其勞工權益受損，而循序向原審依行政訴訟法第5條提起課
    予義務訴訟，請求相對人應依其109年12月28日之申請，就
    相對人105年2月15日北市勞資字第10532013800號函說明二
    所載之理由，作成准予抗告人閱覽「實質審查相關之證據資
     料」之行政處分 （原審110年度訴字第587號事件）。抗告
    人於上開事件繫屬原審且未經相對人為本案言詞辯論前之11
    0年10月6日準備程序時，當庭陳明撤回訴訟（原審卷第190
    頁），並簽具「行政訴訟請求撤回起訴狀」（原審卷第191
    頁），而相對人訴訟代理人亦當庭表示對其撤回訴訟沒有意
    見，有準備程序筆錄（原審卷第190頁）可稽，是抗告人撤
    回訴訟之意思表示業已符合上述法律規定要件而生撤回之效
    力。又抗告人係就有關自己權利及法律上利益之事項，對於
    所涉之行政機關提起行政訴訟，是其撤回訴訟，於公益之維
    護，並無妨礙。則依上述規定及說明，抗告人既已生撤回訴
    訟之效力，訴訟繫屬即告消滅，抗告人嗣後再具狀表示不撤
    回訴訟，並不能回復該訴訟繫屬，抗告人聲請續行訴訟，於
    法自有未合。原裁定駁回其續行訴訟之聲請，並無違誤。抗
    告意旨以其因受法官職權威嚴、欺騙話術而為撤回訴訟之意
    思表示，主張本案應續行訴訟云云，未舉證以實其說，核屬
    其主觀意見，並無可採。綜上所述，本件抗告難認有理由，
    應予駁回。 
五、據上論結，本件抗告為無理由。依行政訴訟法第104條、民
    事訴訟法第95條、第78條，裁定如主文。　　
中　　華　　民　　國　　111 　年　　5 　　月　　31　　日
                    最高行政法院第一庭
                        審判長法官  吳　東　都　
                              法官　陳　秀　媖
                              法官　林　妙　黛
　　　　　　　　　　　　　　　法官  侯  志  融
                              法官　王　俊　雄

以  上  正  本  證  明  與  原  本  無  異
中　　華　　民　　國　　111 　年　　5 　　月　　31　　日
　　　　　　　　　　　　　　　書記官　張  玉  純